臺灣苗栗地方法院民事裁定
111年度監宣字第110號
聲  請  人  郭月珍  




相  對  人  郭志強  



關  係  人  郭明勝  


上列當事人間請求監護宣告事件，本院裁定如下：
    主    文
一、宣告相對人郭志強（民國00年0月00日生，身分證統一編號
    ：Z000000000號）為受監護宣告之人。
二、選定聲請人郭月珍（民國00年00月00日生，身分證統一編號
    ：Z000000000號）為受監護宣告之人郭志強之監護人。
三、指定關係人郭明勝（民國00年0月00日生，身分證統一編號
    ：Z000000000號）為會同開具財產清冊之人。
四、聲請程序費用由受監護宣告之人郭志強負擔。
　　理    由
一、按對於因精神障礙或其他心智缺陷，致不能為意思表示或受
    意思表示，或不能辨識其意思效果者，法院得因本人、配偶
    、四親等之親屬，最近1 年有同居事實之其他親屬、檢察官
    、主管機關或社會福利機構之聲請，為監護之宣告，民法第
    14條第1 項定有明文。次按受監護宣告之人應置監護人；法
    院為監護之宣告時，應依職權就配偶、四親等內之親屬、最
    近1 年有同居事實之其他親屬、主管機關、社會福利機構或
    其他適當之人選定1 人或數人為監護人，並同時指定會同開
    具財產清冊之人；法院選定監護人時，應依受監護宣告之人
    之最佳利益，優先考量受監護宣告之人之意見，審酌一切情
    狀，並注意下列事項：（一）受監護宣告之人之身心狀態與
    生活及財產狀況。（二）受監護宣告之人與其配偶、子女或
    其他共同生活之人間之情感狀況。（三）監護人之職業、經
    歷、意見及其與受監護宣告之人之利害關係。（四）法人為
    監護人時，其事業之種類與內容，法人及其代表人與受監護
    宣告之人之利害關係，民法第1110條、第1111條第1 項、第
    1111條之1 亦規定甚明。末按，法院應於鑑定人前，就應受
    監護宣告之人之精神或心智狀況，訊問鑑定人及應受監護宣
    告之人，始得為監護之宣告。但有事實足認無訊問之必要者
    ，不在此限。鑑定應有精神科專科醫師或具精神科經驗之醫
    師參與並出具書面報告，家事事件法第167 條定有明文。
二、本件聲請意旨略以：聲請人郭月珍為相對人郭志強之姊，相
    對人自幼患有重度智能不足，於民國106年6月21日經鑑定為
    重度身心障礙，雖經診治仍不見起色，致不能為意思表示及
    受意思表示，或不能辨識其意思表示之效果，今因需領取相
    對人郵局帳戶補助款支應照護費用，然印文不符需更換印鑑
    ，為此請求宣告相對人為受監護宣告之人，選任聲請人為相
    對人之監護人，並選任關係人郭明勝即相對人之伯父，為會
    同開具財產清冊之人等語。
三、本院之判斷：
（一）聲請人主張之事實，業據其提出戶籍謄本、同意書、繼承
      系統表、中華民國身心障礙證明等件為證。另經本院於11
      1年9月23日前往為恭醫院東興院區實施鑑定程序，有鑑定
      人林玉財醫師、聲請人及相對人、關係人陳清雲等在場，
      法官當場審驗相對人之心神狀況，並於鑑定人前訊問相對
      人，相對人對於法官之叫喚均無反應，經聲請人表示相對
      人僅與熟識之人有所反應，並在旁協助問話，相對人對於
      簡單問話方有回應，但不能正確辨識新臺幣之數額，經關
      係人陳清雲即相對人伯母表述，相對人先前住在家裏會便
      溺於褲子，有就讀高中特教班，但學習能力不佳，無法書
      寫自己名字，無算數及表達能力，並領有第一類重度身心
      障礙證明，經鑑定人在場初步鑑定相對人為重度智能障礙
      ，法官命鑑定人提出鑑定報告等語，此經載明本件監宣輔
      宣訊問筆錄附卷可稽。嗣經鑑定人函覆為恭醫療財團法人
      為恭紀念醫院精神醫療中心司法鑑定報告書略以：相對人
      一般常識、計算能力、抽象概念差，因重度智能不足，幾
      乎無法與一般人溝通，對一般事物之理解、認知、判斷及
      自我控制能力受損，其為意思表示、受意思表示及辨識其
      意思表示效果之能力達完全不能之程度，對於財產之管理
      與處分須他人給予協助等語。綜上，足認相對人確因精神
      障礙或其他心智缺陷，致不能為意思表示或受意思表示，
      或不能辨識其意思表示效果之程度，爰宣告相對人為受監
      護宣告之人。
（二）聲請人為相對人之姊，關係人郭明勝為相對人之伯父，相
      對人之母徐玉芯、其他親屬郭文賢、陳清雲等同意由聲請
      人擔任監護人，關係人擔任會同開具財產清冊之人等情，
      有親屬系統表、同意書、戶籍謄本在卷可稽。本院函請財
      團法人苗栗縣私立幼安教養院訪視聲請人、相對人及關係
      人等，訪視報告略以：相對人領有第一類重度身心障礙證
      明，生活自理能力尚可，除沐浴及如廁需協助外，其他基
      本能力可獨立完成，現入住靜安康復之家，經機構人員表
      示相對人甫入住時情緒不穩，有咬傷其他住民之情形，目
      前穩定用藥已逐漸改善，會觀察工作人員而主動上前協助
      及問候；聲請人為相對人之姊，現職於竹南京元電子，已
      婚，能配合機構辦理相對人事項，因自身與其他關係人均
      有家庭，期待由機構專業人員協助照顧相對人；相對人父
      母郭明華、徐玉芯均領有身心障礙證明，但能知悉監護輔
      助宣告權責，同意由聲請人擔任相對人之監護人；關係人
      郭明勝為相對人伯父，同意擔任相對人會同開具財產清冊
      之人，並同意聲請人擔任監護人；關係人陳清雲為相對人
      伯母，會協助相對人申請相關補助，同意聲請人擔任監護
      人；評估聲請人已知為相對人辦理社會福利補助，尋找妥
      適照顧機構，具有良好社會資源連結能力，經濟狀況及照
      護計畫未見不妥之處等語，有前開訪視單位函覆之上開訪
      視報告在卷可稽。本院審酌上情，認聲請人為相對人之姊
      ，有意願擔任監護人，目前對相對人之照顧無疏忽不當之
      處，且有親屬資源支持，應可善盡保護相對人之權益，爰
      依前揭規定，選定聲請人為相對人之監護人；另關係人郭
      明勝為相對人之伯父，有意願擔任會同開具財產清冊之人
      ，爰依前揭規定，併指定關係人為會同開具財產清冊之人
      。
四、末按監護人於執行有關受監護人之生活、護養療治及財產管
    理之職務時，應尊重受監護人之意思，並考量其身心狀況與
    生活狀況；監護開始時，監護人對於受監護人之財產，應依
    規定會同本院指定開具財產清冊之人，於二月內開具財產清
    冊，並陳報法院；於前條之財產清冊開具完成並陳報法院前
    ，監護人對於受監護人之財產僅得為管理上必要之行為；監
    護人對於受監護人之財產，非為受監護人之利益，不得使用
    、代為或同意處分；監護人代理受監護人購置或處分不動產
    ，或就其居住之建築物或基地出租、供他人使用或終止租賃
    ，非經法院許可，不生效力；民法第1112條、第1113條準用
    第1099條第1 項、第1099之1 、第1101條第1 項及第2 項之
    規定甚明，請參照辦理。
五、依家事事件法第164 條第2 項，裁定如主文。
中　　華　　民　　國　　111 　年　　11　　月　　14　　日
                   家事法庭     法  官　李麗萍
以上正本係照原本作成。
如對本裁定抗告須於裁定送達後10日內向本院提出抗告狀，並繳
納抗告費新臺幣1,000元。
中　　華　　民　　國　　111 　年　　11　　月　　14　　日
                                書記官　陳政伸